【裁判字號】    97,聲,1748
【裁判日期】    970502
【裁判案由】    聲請單獨宣告沒收
【裁判全文】
臺灣板橋地方法院刑事裁定              97年度聲字第1748號
聲  請  人  臺灣板橋地方法院檢察署檢察官
被      告  甲○○
上聲請人因被告犯賭博案件，聲請單獨宣告沒收（97年度執聲字
第805 號），本院裁定如下：
    主  文
扣案之麻將壹副、骰子參顆、門風壹顆及抽頭金新臺幣壹佰元均
沒收。
其餘聲請駁回。
    理  由
一、按檢察官依刑事訴訟法第253 條或第253 條之1 為不起訴或
    緩起訴之處分者，對供犯罪所用、供犯罪預備或因犯罪所得
    之物，以屬於被告者為限，得單獨聲請法院宣告沒收，同法
    第259 條之1 定有明文。前揭法條係於民國（下同）91年2
    月8 日修正公布時所新增，其立法理由為：為免扣押物無法
    適當處置，導致檢察官因此減低依職權不起訴或緩起訴之意
    願，爰於本條明定供犯罪所用或供犯罪預備及因犯罪所得之
    物，以屬於「被告」者為限，檢察官得單獨聲請宣告沒收之
    規定。此與刑法第38條第3 項係規定「犯罪行為人」所有供
    犯罪所用或供犯罪預備或因犯罪所得之物，得宣告沒收，而
    共同正犯，於意思聯絡範圍內，組成1 共犯團體，團體中之
    任何成員均為「犯罪行為人」，前開物品，只要屬於「犯罪
    行為人」所有，均得宣告沒收，不以必屬於被告所有者為限
    之情形，略有不同。且前開刑事訴訟法第259 條之1 關於沒
    收之規定，係不起訴處分或緩起訴處分案件之特別規定，自
    應適用上揭規定判斷得否單獨聲請法院宣告沒收（臺灣高等
    法院94年度抗字第200 號裁定意旨參照）。
二、本件聲請意旨略以：該署95年度偵字第4053號被告甲○○賭
    博一案，前經該署檢察官依刑事訴訟法第253 條之1 為緩起
    訴處分確定，緩起訴期間為2 年，並已於97年4 月18日期滿
    。扣案之物（詳附件），為被告供犯罪所用之物，且屬於被
    告所有，爰依法聲請單獨宣告沒收等語。
三、經查：
(一)、臺灣板橋地方法院檢察署95年度偵字第4053號被告甲○○犯
    賭博案件，經檢察官依偵查所得證據，認定被告係犯刑法第
    266 條第1 項前段之普通賭博罪、第268 條之意圖營利提供
    賭博場所及聚眾賭博罪，而於95年3 月15日，為檢察官依刑
    事訴訟法第253 條之1 第1 項及第253 條之2 第1 項第2 款
    、第4 款、第8 款等規定處分緩起訴2 年，並命被告應向指
    定之公益團體（財團法人創世基金會）給付新臺幣5 萬元，
    被告於緩起訴期間不得再犯罪。上開緩起訴處分，嗣經臺灣
    高等法院檢察署於95年4 月19日認原處分並無不當而駁回檢
    察官依職權送請之再議而告確定，且前開緩起訴期間已於97
    年4 月18日期滿未經撤銷等情，有該緩起訴處分書、臺灣高
    等法院檢察署95年度上職議字第3879號處分書、臺灣板橋地
    方法院檢察署95年度偵字第4053號執行緩起訴處分命令通知
    書、執行案件資料表各1 份在卷可考。
(二)、本件聲請人聲請沒收扣案如附件【本院按：即95年度偵字第
    4053號卷第92頁之95年度保管字第1639號扣押物品清單】所
    示之麻將1 副、骰子3 顆、門風1 顆、賭資新臺幣（下同）
    5,350 元、抽頭金100 元等物，經本院詳閱臺灣板橋地方法
    院檢察署95年度偵字第4053號偵查卷宗結果，茲就上開扣案
    物品究竟屬於何人所有暨應否宣告沒收之情形，分別說明如
    下：
    麻將1 副、骰子3 顆、門風1 顆、抽頭金100 元部分：此
      均為被告甲○○供犯本件賭博、意圖營利供給賭博場所及
      聚眾賭博等罪所用物品，且均屬被告所有，業據被告甲○
      ○迭於警詢、偵查中供陳明確在卷（參95年度偵字第4053
      號卷第9 頁、第13至14頁、第95頁），並有臺北縣政府警
      察局95年2 月16日搜索、扣押筆錄及扣押物品目錄表各1
      份、在場人名冊1 件等附卷可稽，核與同案被告陳火明、
      林永斌、林義、黃江南、李泰章等5 人分別於警、偵訊時
      所為各該供述情詞，亦屬相符，是前述扣案物品，足認確
      屬被告所有，且係被告供為本件犯罪所用之物，殆無疑義
      ，依據首開規定，本院認聲請人此部分聲請為有理由，應
      予准許。
    賭資5,350 元部分：查被告甲○○於警詢中，先後供述以
      ：「現場並查獲賭資新臺幣5,350 元（分別為林永斌400
      元、李泰章500 元、林義3,050 元、黃江南1,400 元）。
      」（參95年度偵字第4053號卷第9 頁）、「現場所查扣之
      新台幣5,350 元（林永斌400 元、李泰章500 元、林義3,
      050 元、黃江南1,400 元）係為林永斌等4 人打麻將之賭
      資…，查扣之物品與搜索扣押證明筆錄均相符。」（參同
      上偵查卷第13至14頁）；而同案被告陳火明於警詢中亦供
      稱：「現場並扣有賭資新臺幣5,350 元（林永斌400 元、
      李泰章500 元、林義3,050 元、黃江南1,400 元）。」（
      參同上偵查卷第24至25頁）、被告林永斌則述以：「我於
      今日19時進入該賭場…，遭警方查扣賭資金額為400 元。
      」（參同上偵查卷第29頁）、被告林義係稱：「我於今日
      19時進入該賭場…，遭警方查扣賭資金額為3,050 元。」
      （參同上偵查卷第33頁）、被告黃江南供陳：「我於今日
      19時進入該賭場…，遭警方查扣賭資金額為1,400 元。【
      本院按：警詢筆錄原載為1000元，應係誤繕】」（參同上
      偵查卷第37頁）、被告李泰章則供述：「我於今日19時進
      入該賭場…，遭警方查扣賭資金額為500 元。」（參同上
      偵查卷第41頁）等語；再依偵查卷內所附臺北縣政府警察
      局於95年2 月16日，在被告甲○○位於臺北縣板橋市○○
      街10巷48弄36號1 樓「佳欣理髮廳」處所執行搜索後製作
      之現場人名冊（見同上偵查卷第50頁）所載，其中林永斌
      、李泰章、林義、黃江南等4 人均係為警查獲之賭客，並
      分別扣得400 元、500 元、3,050 元、1,400 元之賭資。
      徵諸被告甲○○、同案被告陳火明等人所為如上之供述，
      暨與前開現場人名冊所載內容互核以觀，足悉賭資5,350
      元係分屬於同案被告林永斌、林義、黃江南、李泰章等4
      人所有，故自非被告甲○○所有之物。
    綜前所述，扣案之麻將1 副、骰子3 顆、門風1 顆及抽頭
      金100 元，均屬於被告甲○○所有，且均為其供本件犯罪
      所用物品，自應依旨揭規定宣告沒收之；另賭資5,350 元
      部分，則非被告甲○○所有，聲請人認為賭資5,350 元亦
      屬被告甲○○所有，且係供犯罪所用之物，請求本院宣告
      沒收一節，尚有未合，此部分應予駁回。
四、爰依刑事訴訟法第220 條、第259 條之1 ，裁定如主文。
中    華    民    國    97    年    5     月    2     日
                        刑事第5 庭法  官  黎錦福
上列正本證明與原本無異。
如不服本裁定，應於裁定送達後5 日內敘明抗告理由，向本院提
出抗告狀。
                                  書記官  蔡麗春
中    華    民    國    97    年    5     月    2     日


司法院資訊處製作；財團法人民間司法改革基金會備份。
